臺灣臺北地方法院刑事判決　　　　　　　 94年度易字第643號
公　訴　人　臺灣臺北地方法院檢察署檢察官
被　　　告　甲○○
選任辯護人　林耀泉律師
　　　　　　王嘉斌律師
　　　　　　廖于清律師
上列被告因業務侵占等案件，經檢察官提起公訴（九十三年度偵
字第七四四七號），被告於本院準備程序中就被訴事實為有罪之
陳述，經本院合議庭裁定改由受命法官獨任以簡式審判程序審理
，判決如下：
    主  文
甲○○意圖為自己不法之所有，而侵占對於業務上所持有之物，
處有期徒刑壹年；又意圖為自己不法之所有，以詐術使人將本人
之物交付，處有期徒刑壹年。應執行有期徒刑壹年拾月，緩刑伍
年。
    事  實
一、甲○○自民國八十五年十月一日起至九十二年四月一日止，
    任職保誠人壽保險股份有限公司（原慶豐人壽保險股份有限
    公司，下稱保誠人壽公司）慶容通訊處（設臺北市○○○路
    ○段五六一號五樓之二）擔任區經理，負責招攬人身保險契
    約及收取保費之業務，為從事業務之人。甲○○於九十一年
    一月初在慶容通訊處舊址臺北市○○路○段三０三號九樓，
    收訖保戶王淑禎委託代為繳交其與張超亮二人保單（保單號
    碼分別為：00000000號、00000000號）之
    第二期續保保費所寄交以富邦銀行高雄分行為付款人、帳號
    ：000000000號、票號：BN0000000號、發
    票日九十年十二月三十一日、面額新臺幣（下同）三百二
    十五萬元之支票一紙後，為增加同區之整體保險業績，竟意
　　圖為自己不法之所有，於九十一年一月三十日，在慶容通訊
 　 處舊址，將上開支票予以侵占入己，挪用借與不知情之慶容
    通訊處同事梁玉萍繳交其保戶斯培德等四人之首期保險費；
　　嗣將另紙付款人為臺北銀行信義分行、票號0000000
    0號、面額三百三十萬零二百零五元之支票一紙交與保誠人
    壽公司，用以代繳王淑禎等二人保費之交付，惟該紙支票屆
    期不獲付款，致王淑禎二人之保單因第二期續期保費未入帳
    而於九十一年三月十六日停效。嗣甲○○明知王淑禎二人之
    保單已於九十一年三月十六日停效，竟另意圖為自己不法之
    所有，於同年十二月底去電王淑禎，隱匿上情而佯稱要收取
    第三期保費，致王淑禎陷於錯誤，復委託甲○○繳交，而於
    九十二年一月二十七日以匯款之方式將第三期保費三百二十
    萬元匯入甲○○設於富邦銀行民生分行之00000000
    000000號帳戶。得手後，甲○○旋將該款項領出分別
    借與不知情之慶容通訊處同事樊嘉嘉、邱素真及陳玉秀三人
    ，用以繳交其保戶之保費，嗣王淑禎發覺有異，而於九十二
    年二月間向保誠人壽公司查詢保單狀況，保誠人壽公司始悉
  　上情。
二、案經保誠人壽公司訴由臺北市政府警察局大安分局報告臺灣
    臺北地方法院檢察署偵查起訴，甲○○於本院準備程序進行
    中，就被訴事實為有罪之陳述，經合議庭裁定進行簡式審判
    程序審理。
　　理　由
一、上開事實，業據被告甲○○於本院審理時坦承不諱，核與告
    訴人保誠人壽公司代理人乙○○於偵查中指訴之情節大致相
    符（見偵查卷第五十三、五十四、一０一、一六八至一六九
    頁），並有被害人張超亮、王淑禎之人壽保險與附加契約要
    保書，被害人王淑禎委請被告代為繳交二、三期保費所寄交
    之上開支票及匯款說明各一紙、臺北銀行退票說明、被害人
    出具已將第二、三期保費交給被告之九十二年三月五日切結
    書及被告與保誠人壽公司間之承攬契約書及保誠人壽公司之
    承攬業務人員招攬行銷管理規章附卷可稽（見偵卷第十二頁
    、五十九至六十九、一七三至一八０頁），足認被告前揭任
    意性之自白與事實相符，本件事證明確，其犯行堪以認定，
    應依法論科。
二、核被告所為，係犯刑法第三百三十六條第二項業務侵占罪及
    同法第三百三十九條第一項之詐欺取財罪。被告所犯上開二
    罪間，犯意各別，罪名不同，應分論併罰。爰審酌被告前無
    犯罪前科，素行尚稱良好，有卷附台灣高等法院被告全國前
    案紀錄表可參、犯罪之動機、目的、手段、所生之損害，犯
    後坦承犯行，態度良好，且已償還保誠人壽公司一百十八萬
    八千八百八十二元，其餘金額被告有意於二年半內分期償還
    ，惟因保誠人壽公司不予接受而未能達成和解（見本院準備
    程序及審判筆錄）等一切情狀，量處如主文所示之刑，並定
    其應執行之刑。又被告前未曾受有期徒刑以上刑之宣告，有
    前揭被告全國前案紀錄表可按，經此教訓應知警惕而無再犯
    之虞，本院因認對其所宣告之刑，以暫不執行為適當，爰併
    予宣告緩刑如主文所示，以啟自新。
據上論斷，依刑事訴訟法第二百七十三條之一第一項、第二百九
十九條第一項前段，刑法第三百三十六條第二項、第三百三十九
條第一項、第五十一條第五款、第七十四條第一款，罰金罰鍰提
高標準條例第一條前段，判決如主文。
本案經檢察官李傳侯到庭執行職務
中　　華　　民　　國　　94　　年　　8 　　月　　30　　日
　　　　　　　　　刑事第五庭  法　官　李宜娟
以上正本證明與原本無異。
如不服本判決，應於判決送達後10日內向本院提出上訴狀（應抄
附繕本）。告訴人或被害人如對於本判決不服者，應具備理由請
求檢察官上訴，其上訴期間之計算係以檢察官收受判決正本之日
期為準。
　　　　　  　　　　　　　　　書記官　游秀珠
中　　華　　民　　國　　94　　年　　9 　　月　　5 　　日
附錄本案論罪科刑法條：
中華民國刑法第336條(公務公益侵占罪、業務侵占罪)
對於公務上或因公益所持有之物，犯前條第1項之罪者，處一年
以上七年以下有期徒刑，得併科5000元以下罰金。
對於業務上所持有之物，犯前條第1項之罪者，處六月以上五年
以下有期徒刑，得併科3000元以下罰金。
前二項之未遂犯罰之。
中華民國刑法第339條 (普通詐欺罪)
意圖為自己或第3人不法之所有，以詐術使人將本人或第3人之物
交付者，處五年以下有期徒刑、拘役或科或併科1000元以下罰金
。
以前項方法得財產上不法之利益或使第 3 人得之者，亦同。
前二項之未遂犯罰之。
